【裁判字號】    95,易,563
【裁判日期】    950529
【裁判案由】    偽造文書等
【裁判全文】
臺灣板橋地方法院刑事判決               95年度易字第563號
公  訴  人  臺灣板橋地方法院檢察署檢察官
被      告  甲○○
                    許可證號：.
上列被告因偽造文書等案件，經檢察官提起公訴（九十五年度偵
字第二八０三號），被告於本院準備程序中就被訴事實為有罪之
陳述，經告知被告簡式審判程序之旨，並聽取當事人之意見後，
本院合議庭裁定由受命法官獨任進行簡式審判程序，判決如下：
    主    文
甲○○共同連續行使明知為不實之事項，而使公務員登載於職務
上所掌之公文書，足以生損害於公眾，處有期徒刑肆月，如易科
罰金，以參佰元折算壹日，緩刑參年。又意圖為自己不法之所有
，而侵占遺失物，處罰金壹仟元，如易服勞役，以參佰元折算壹
日，緩刑參年。
    犯罪事實
一、甲○○為大陸地區人民，企圖入境臺灣地區打工賺取薪資，
    乃與臺灣地區人民劉茂成（所涉違反臺灣地區與大陸地區人
    民關係條例及偽造文書等罪嫌部分，另由臺灣板橋地方法院
    檢察署檢察官偵辦中）謀議辦理「假結婚」，使甲○○得以
    團聚名義進入臺灣地區。二人乃於民國九十二年九月二十二
    日，先在福建省福州巿民政局辦理結婚登記（登記字號：閩
    榕民婚字第ｗ0000000號），並於同年九月二十四日
    持結婚登記證書向福建省福州巿公證處申請核發結婚公證書
    （證明書字號：核公證內民字第一三三七七號）；劉茂成復
    於同年十月十五日持前開結婚公證書至財團法人海峽交流基
    金會認證，取得該基金會核發之（九二）南核字第０五五一
    五三號證明。甲○○與劉茂成遂共同基於行使明知為不實事
    實而使公務員登載於職務上所掌公文書之概括犯意聯絡，由
    劉茂成於九十二年十月十七日持上揭結婚登記證書、結婚公
    證書及財團法人海峽交流基金會認證書，至屏東縣崁頂鄉○
    ○路一一七之一號屏東縣崁頂鄉戶政事務所，填寫「結婚登
    記申請書」以辦理二人之結婚登記，不知情之該戶政事務所
    承辦公務人員陳振傑因而將彼等假結婚之不實事項，登載於
    其職務上掌管之戶籍登記簿冊公文書上，並據以核發戶籍謄
    本，足以生損害於戶政機關對於戶籍婚姻登記資料管理之正
    確性。劉茂成又於同年十月二十七日，填寫「大陸地區人民
    進入臺灣地區保證書」，至屏東縣東港鎮○○里○○路一號
    屏東縣警察局東港分局東港派出所，向辦理對保之警員陳嘉
    興出示前開登載結婚不實事項之戶籍謄本而行使之，憑以辦
    理對保手續，足以生損害於警察機關對於審核保證人與被保
    證人間關係之正確性。嗣甲○○於同年十月二十八日，委託
    不知情之邱淑嬌至臺北巿廣州街十五號內政府警政署入出境
    管理局，填寫「大陸地區人民進入臺灣地區旅行證申請書」
    ，連同前開上揭結婚登記證書、結婚公證書、財團法人海峽
    交流基金會認證書、登載結婚不實事項之戶籍謄本以及大陸
    地區人民進入臺灣地區保證書，交予該局承辦人員申請核發
    甲○○旅行證而行使之，申請來臺探親，足以生損害於入出
    境管理局對於大陸地區人民進入臺灣地區旅行證審核之正確
    性。嗣經內政部警政署入出境管理局承辦人員實質審核後，
    仍未察而於同年十一月二十日核發予甲○○中華民國臺灣地
    區旅行證（許可證號：0000000000號）。甲○○
    接獲上揭旅行證後，乃於九十二年十二月二十八日搭機由高
    雄小港機場進入臺灣地區，並另至臺北縣土城巿學府路一段
    （檢察官起訴書誤載為明德路）另名大陸地區女子廖香妹（
    以團聚名義申請進入臺灣地區，惟因逾期居留而於九十四年
    八月十日遣送出境）租屋處內居住，同時在臺北地區覓職謀
    生，復於九十四年八、九月間，與曹阿明（冒名其胞兄曹金
    龍，所涉偽造文書部分另由臺灣板橋地方法院檢察署檢察官
    偵辦中）同居在臺北縣土城巿永豐路二０二巷七之一號三樓
    。
二、甲○○另於九十四年十二月三十一日上午十時三十分許，在
    臺北縣土城市○○街一六六號某服飾店內，拾獲乙○○遺失
    於店內之皮包一只（內有國民身分證一張、金融卡三張、現
    金新臺幣四萬元等物）時，竟意圖為自己不法之所有，逕將
    該只皮包及其內財物侵占入已。適經其他在場購物人士查覺
    有異，立即告知乙○○，乙○○始索回該只皮包並報警處理
    ，甲○○見狀隨即逃離現場，經乙○○緊追在後，始與據報
    到場之警員合力在其與曹阿明同居處所內查獲，而得悉上情
    。
三、案經臺北縣政府警察局土城分局報請臺灣板橋地方法院檢察
    署檢察官偵查起訴，甲○○於本院準備程序中就被訴事實為
    有罪之陳述，經告知甲○○簡式審判程序之旨，並聽取當事
    人之意見後，本院合議庭裁定由受命法官獨任進行簡式審判
    程序。
    理    由
一、訊據被告甲○○對於上揭犯罪事實均自白不諱（見本院九十
    五年五月十五日簡式審判筆錄），並經被害人乙○○於警詢
    時指述明確（見臺灣板橋地方法院檢察署九十五年度偵字第
    二八０三號偵查卷第十三頁至第十五頁），另有被害人乙○
    ○出具之贓物認領保管單、被告逃逸路線圖影本、被告之中
    華民國臺灣地區旅行證、入境許可證影本、廖香妹之大陸地
    區人民明細資料報表（見同上偵查卷第十六頁、第十七頁及
    第二十六頁）、內政部警政署入出境管理局函覆之大陸地區
    人民進入臺灣地區旅行證申請書影本、大陸地區人民進入臺
    灣地區保證書影本、財團法人海峽交流基金會（九二）南核
    字第０五五一五三號公證書影本、福建省福州市公證處榕公
    證內民字第一三三七七號證明書影本、福建省福州市民政局
    閩榕民婚字第ｗ0000000號結婚證書影本以及屏東縣
    崁頂鄉戶政事務所函覆之結婚登記申請書影本、劉茂成戶籍
    謄本各一件（均附於本院卷）附卷可資佐證，足認被告自白
    與事實相符。是本案事證明確，被告犯行堪以認定，應予依
    法論罪科刑。
二、查被告與臺灣地區人民劉茂成並無結婚之真意，竟向戶政機
    關連理結婚登記，使該管戶政機關公務員登載於職務上掌管
    之戶籍登記簿冊公文書上，並據以核發戶籍謄本，足以生損
    害於戶政機關對於戶籍婚姻登記資料管理之正確性；嗣又持
    該戶籍謄本，分別向屏東縣警察局東港分局東港派出所以及
    內政部警政署入出境管理局，辦理對保以及申請核發旅行證
    等手續而行使之，亦足以生損害於警察機關對於審核保證人
    與被保證人間關係之正確性以及入出境管理局對於大陸地區
    人民進入臺灣地區旅行證審核之正確性。核其所為，係犯刑
    法第二百十六條、第二百十四條之行使使公務員登載不實公
    文書罪。又被告拾獲被害人乙○○所遺失之皮包後，卻將之
    侵占入己，核其所為，係犯刑法第三百三十七條之侵占遺失
    物罪。被告與劉茂成就上揭偽造文書犯行，有犯意聯絡與行
    為分擔，為共同正犯。被告明知為不實事實而使公務員登載
    於職務上所掌公文書之低度行為，應為其行使該公文書之高
    度行為所吸收，不另論罪。原公訴意旨雖未敘及被告持登載
    結婚不實事項之戶籍謄本，分別向屏東縣警察局東港分局東
    港派出所以及內政部警政署入出境管理局，辦理對保以及申
    請核發旅行證等手續而行使使公務員登載不實公文書之犯行
    ，惟此部分與公訴人提起公訴之犯罪事實有實質上一罪關係
    ，且經蒞庭檢察官於本院簡式審判程序中擴張此部分犯罪事
    實，本院自應併予審究。被告先後二次行使使公務員登載不
    實公文書之行為，時間緊接，方法相同，所犯係犯罪構成要
    件相同之罪名，為連續犯，應依刑法第五十六條規定論以一
    罪並加重其刑。其所犯偽造文書與侵占遺失物二罪間，罪名
    有異，犯意各別，應予分別併罰。爰審酌被告犯罪之動機、
    目的、手段，犯罪所生之危害，及犯罪後坦承犯行，態度尚
    稱良好等一切情狀，量處如主文所示之刑，並諭知易科罰金
    之折算標準，以示懲儆。又被告在我國未曾受有期徒刑以上
    刑之宣告，有臺灣高等法院被告前案紀錄表一件在卷可憑，
    本院信其係因一時失慮，致罹刑典，其經此刑之宣告後，當
    知警惕，而無再犯之虞，因認對其所宣告之刑以暫不執行為
    當，爰依刑法第七十四條第一款諭知緩刑三年，用啟自新。
據上論斷，應依刑事訴訟法第二百七十三條之一第一項、第二百
九十九條第一項前段，刑法第二十八條、第五十六條、第二百十
四條、第二百十六條、第三百三十七條、第四十一條第一項前段
、第四十二條第二項、第七十四條第一款，罰金罰鍰提高標準條
例第一條前段、第二條，判決如主文。
本案經檢察官陳鴻濤到庭執行職務。
中    華    民    國    95    年    5     月    29    日
                    刑事第七庭  法  官  王  瑜  玲
上列正本證明與原本無異。
如不服本判決，應於判決送達後10日內向本院提出上訴狀（應附
繕本），上訴於臺灣高等法院。
中    華    民    國    95    年    6     月    1     日
                                書記官  黃  頌  棻
附錄本案論罪科刑法條全文：
刑法第二百十四條（使公務員登載不實罪）
明知為不實之事項，而使公務員登載於職務上所掌之公文書，足
以生損害於公眾或他人者，處三年以下有期徒刑、拘役或五百元
以下罰金。
刑法第二百十六條（行使偽造變造或登載不實之文書罪）
行使第二百十條至第二百十五條之文書者，依偽造、變造文書或
登載不實事項或使登載不實事項之規定處斷。
刑法第三百三十七條（侵占遺失物罪）
意圖為自己或第三人不法之所有，而侵占遺失物、漂流物或其他
離本人所持有之物者，處五百元以下罰金。


司法院資訊處製作；財團法人民間司法改革基金會備份。
